【裁判字號】    92,交聲,1770
【裁判日期】    921128
【裁判案由】    交管條例聲異
【裁判全文】
臺灣板橋地方法院交通事件裁定                  九十二年度交聲字第一七七０號
    原處分機關  交通部公路總局臺北區監理所
    異  議  人
    即受處分人  乙○○
右列受處分人因違反道路交通管理處罰條例案件，對於交通部公路總局臺北區監理所
於九十二年十月二十九日所為之處分（原處分案號：北監自裁字第裁四０－ＡＢＺ０
八七七一０號），聲明異議，本院裁定如左：
    主  文
異議駁回。
    理  由
一、聲明異議意旨略以：異議人即受處分人乙○○主張伊所有之車牌號碼為三二八九
    －ＤＢ號汽車，於民國九十二年七月十六日十七時二十四分許，行經臺北市○○
    路二九八巷前，因駕駛人欲調整手機響鈴聲音，即拿起手機調整，故未與任何人
    通話示意，過程中適逢執法人員誤會駕駛人使用手持式電話與他人進行撥號、接
    聽、通話或數據通訊等行為，即本職權製單（即舉發違反道路交通管理事件通知
    單，簡稱通知單）逕行舉發其開車使用手持式行動電話，實屬誤會。且該項違規
    係針對「駕駛人」為處罰對象，舉發警員未予查明清楚，即驟然認定「車主」為
    行為人而予舉發，實依法不合。另駕駛人調整手機響鈴過程中，適逢下班交通尖
    峰時段，車流交錯混雜，因此駕駛人並未看到警員指揮停車動作，如警員確有鳴
    笛或手勢示意停車，駕駛人當立即靠邊停車接受稽查，但通知單只簡單註記「不
    服取締加速逃逸」，採逕行舉發伊違規，與「交通警察勤務手冊」內述不服稽查
    取締之認定要件不符，執法上似有綦嚴之處，爰請求撤銷原處云云。
二、按汽車駕駛人於行駛道路時，使用手持式行動電話進行撥接或通話者，處新臺幣
    （下同）三千元罰鍰；汽車駕駛人，駕駛汽車有違反本條例（道路交通管理處罰
    條例）之行為，經交通勤務警察或依法令執行交通稽查任務人員制止時，不聽制
    止或拒絕停車接受稽查而逃逸者，除按各該條規定處罰外，處三千元以上六千元
    以下罰鍰；汽車駕駛人違反本條例第六十條第一項者，除各依原條款處罰鍰外，
    並各予記違規點數一點；本條例關於車輛駕駛人之處罰，如應歸責於車輛所有人
    者，處罰車輛所有人，道路交通管理處罰條例第三十一條之一第一項、第六十條
    第一項、第六十三條第一項第三款、第八十五條第三項分別定有明文。又行為人
    有道路交通管理處罰條例之情形者，應填製舉發違反道路交通管理事件通知單，
    並於被通知人欄予以勾記，其通知聯依下列規定辦理：逕行舉發者，應按已查明
    之資料填註車牌號碼、車輛種類、車主姓名或名稱及地址，並於通知單上方空白
    處加註逕行舉發之文字後，由舉發機關送達被通知人；逕行舉發違反道路交通管
    理事件，經汽車所有人依通知單之應到案日期前到案，並告知違規駕駛人姓名、
    身分證統一編號及住址者，處罰機關應即另行通知違規駕駛人到案依法處理；逾
    應到案日期，處罰機關應依本條例第八十五條第三項規定處罰該汽車所有人，違
    反道路交通管理事件統一裁罰基準及處理細則第十一條第一項第三款、第二十四
    條亦分別定有明文。
三、經查，本件異議人乙○○所有之車牌號碼為三二八九－ＤＢ號自用小客車，於九
    十二年七月十六日十七時二十四分許，在臺北市○○路二九八巷前，因汽車駕駛
    人於行駛道路時，使用手持式行動電話進行撥接，經警發現鳴笛並以指揮棒予以
    攔停，惟異議人非但未停車接受交通稽查，反而加速逃逸之違規事實，經臺北市
    政府警察局內湖分局執勤警員逕行舉發，嗣異議人向處罰機關陳述意見（申訴）
    後，處罰機關仍認本件違規屬實，而由交通部公路總局臺北區監理所於九十二年
    十月二十九日以北監自裁字第裁四０－ＡＢＺ０八七七一０號裁決書裁處異議人
    「罰鍰七千元，並記違規點數一點」等情，有臺北市政府警察局九十二年七月十
    六日北甲○交大字第ＡＢＺ０八七七一０號通知單、上開裁決書、臺北市政府警
    察局內湖分局九十二年九月十日函各一份附卷可稽。再者，交通警員製單舉發違
    反道路交通管理處罰條例所列之違規事實，本質上為行政處分，係公務員基於職
    務上權力，依法就特定之具體事件所為具有公法上效果之單方行政行為，基於公
    務員為公法上行為具有公信力之原則，該行政處分當可被推定為真正。反之，若
    謂公務員一切行政行為均需預留證據以證其實，則國家行政勢必窒礙難行，據此
    ，刑事訴訟法就犯罪證據有關之規定中與屬行政秩序罰之交通違規裁罰本質不合
    之部分，自不在準用之例。從而，異議人既未就執勤警員之舉發有誤提出相關證
    據以供調查，本院經查亦無任何證據足資證明其有捏造事實違法取締之情事，則
    執勤警員本其維護交通秩序、安全職責所為之舉發，自應受到合法、正確之推定
    。矧異議人既未於舉發通知單應到案日期即九十二年八月十七日前提出申訴（異
    議人第一次於九十二年八月二十七日申訴）或向處罰機關辦理指定駕駛（即告知
    違規駕駛人姓名、國民身分證統一編號及住址），處罰機關即無從據以另行通知
    違規駕駛人到案依法處理，故依上開規定，自應處罰該汽車所有人。是異議人空
    言否認上開違規行為所為之辯解，尚無足採。綜上足見異議人確有上開違規行為
    至明。原處分機關據以援引前揭規定，裁處異議人如上所述，依照上開說明，並
    無不合，應予維持。本件異議為無理由，應予駁回。
四、依道路交通案件處理辦法第十九條，裁定如主文。
中    華    民    國      九十二      年    十一      月      二十八    日
                                    臺灣板橋地方法院交通法庭
                                          法  官  楊  千  儀
右正本證明與原本無異。
如不服本裁定，應於送達後五日內，向本院提出抗告狀。
                                          書記官  吳  河  東
中    華    民    國      九十二      年    十一      月      二十八    日


司法院資訊處製作；財團法人民間司法改革基金會備份。
